臺灣臺東地方法院民事判決　九十二年度重訴字第四八號
　　原　　　告　丁○○
　　特別代理人　甲○○
　　訴訟代理人　邱聰安律師
　　被　　　告　乙○○
　　訴訟代理人　吳漢成律師
右當事人間侵權行為損害賠償事件，原告提起刑事附帶民事訴訟（九十二年度交附民
字第三五號），經本院刑事庭裁定移送前來，本院於民國九十四年六月二日言詞辯論
終結，判決如左：
    主      文
被告應給付原告新臺幣貳佰陸拾伍萬伍仟參佰玖拾肆元及自民國九十二年十一月二十
八日起至清償日止，按週年利率百分之五計算之利息。
原告其餘之訴駁回。
訴訟費用由被告負擔五分之一，餘由原告負擔。
本判決原告勝訴部分，於原告以新臺幣捌拾捌萬元為被告供擔保後得為假執行，但被
告如以新臺幣貳佰陸拾伍萬伍仟參佰玖拾肆元為原告預供擔保後，得免為假執行。
原告其餘假執行之聲請駁回。
    事實及理由
壹、程序方面：按訴狀送達後，原告不得將原訴變更或追加他訴，但擴張或減縮應受
    判決事項之聲明者，不在此限，民事訴訟法第二百五十五條第一項第三款定有明
    文。查本件原告原起訴請求被告給付新臺幣（下同）二千零二十二萬六千百八十
    六元，及自起訴狀繕本送達翌日即民國九十二年十一月二十八日起至清償日止，
    按年息百分之五計算之利息，嗣於訴訟中減縮為請求被告給付一千四百六十三萬
    五千二百六十六元及自起訴狀繕本送達翌日即九十二年十一月二十八日起至清償
    日止，按年息百分之五計算之利息，參諸前揭規定，應予准許，合先敘明。
貳、原告主張：
　一、被告於飲用酒類後，呼氣酒精濃度高達每公升零點八九毫克，已不能安全駕駛
　　　動力交通工具，應注意飲用酒類後其吐氣含酒精濃度每公升超過零點二五毫克
　　　以上者，不得駕車，仍於九十一年十月二十日上午七時許，駕駛車牌號碼Ｅ七
　　　－九七二一號自用小客車，沿臺東縣臺東市○○路由南往北方向行駛，途經臺
　　　東縣臺東市康樂國民小學之學校側門附近，本應注意行車速度，於行經學校應
　　　減速慢行，作隨時停車之準備，且應注意車前狀況，隨時採取必要之煞避措施
　　　，而依當時白天天候晴、路面乾燥平坦無缺陷及視距良好觀之，並無不能注意
　　　之情事，竟疏於注意，而仍以時速七、八十公里快速前行，適原告騎乘車號Ｐ
　　　ＶＲ－二六一號重型機車，同向行駛在前，被告因閃煞不及而撞及原告，致原
　　　告受有頭部外傷併蜘蛛硬膜下腔出血及腦出血、左脛骨、腓骨粉碎性骨折等傷
　　　害。
　二、本件被告駕車不慎，撞及原告造成重傷，原告自得基於侵權行為之規定，請求
　　　被告賠償下列損害：
　（一）醫藥費及住院看護費部分：原告被撞受傷，經送馬偕醫院臺東分院急救住院
　　　　治療，醫療費自負額為新臺幣五萬元；住院看護費用二萬元。
　（二）喪失勞動能力之損失：原告被撞受傷後，已成植物人，其勞動能力已全部喪
　　　　失，原告從事木工，於四十五年十二月二十八日出生，迄至九十一年十月二
　　　　十日案發時四十六歲，原告之勞動能力算至六十五歲止，尚有十九年之殘餘
　　　　勞動能力，以最低工資額每月一萬五千八百四十元計算十九年之殘餘勞動能
　　　　力，再依霍夫曼計算方式，扣除期前利息，被告則應給付原告二百六十九萬
　　　　九千二百二十七元之喪失勞動能力損失。
　（三）增加生活上之需要：原告現由財團法人臺東長青養護中心照顧，每月至少三
　　　　萬元以上，茲以每月二萬五千元，再以原告尚有三十四年之餘命計算，扣除
　　　　期前利息，被告應給付原告七百二十六萬六千零三十九元之增加生活支出損
　　　　害。
　（四）精神慰撫金：原告早年喪夫，獨立育有子女四人，子女均在學中，全家全賴
　　　　原告維持，茲被撞成植物人，一生幸福從此斷送，精神所受之打擊至深且鉅
　　　　，又原告為小學畢業，擔任木工維生，為此請求賠償精神損害六百萬元，當
　　　　非苛求。
　三、綜上，原告之損害金額共計一千六百零三萬五千二百六十六元，惟扣除已領取
　　　強制險補償金一百四十萬元，因此原告自得請求被告賠償一千四百六十三萬五
　　　千二百六十六元等語，並聲明：（一）被告應給付原告一千四百六十三萬五千
　　　二百六十六元及自九十二年十一月二十八日起至清償日止，按年息百分之五計
　　　算之利息；（二）願供擔保宣告假執行。
參、被告則以：
　一、本件係因原告騎機車行駛於外側車道，後突然違規進入內側車道，被告見狀遂
　　　按喇叭示警，並欲變換至外側道，惟原告聞聲亦變換至外側車道，被告因而閃
　　　避不及，自後追撞原告騎乘之前揭機車。原告違規行駛內側快車道，又未事先
　　　顯示方向燈或手勢促使後方來車注意，顯然未盡其注意義務，自屬與有過失。
　　　被告雖車速過快，然倘原告未違規行駛於快車道上，尚不致發生碰撞，故兩造
　　　過失比例應各百分之五十。
　二、原告既已呈植物人狀態，則因植物人之免疫力低弱，抵抗力較差，其餘命應較
　　　常人為短，自不得依內政部所編八十八年簡易生命表，計算尚有三十四年之餘
　　　命。另原告之子女大多已經成年，均有謀生能力，無需仰賴原告維持其生活，
      甚至尚可扶養原告，其所受之精神損害不大，是請求六百萬元之慰撫金明顯過
      高等語置辯，並聲明：（一）原告之訴及假執行之聲請均駁回；（二）如受不
      利之判決，願供擔保請准免為假執行。
肆、得心證之理由：
　一、查被告於飲用酒類後，呼氣酒精濃度高達每公升零點八九毫克，仍於九十一年
　　　十月二十日上午七時許，超速駕駛車牌號碼Ｅ七－九七二一號自用小客車，沿
　　　臺東縣臺東市○○路由南往北方向行駛，途經臺東縣臺東市康樂國民小學之學
　　　校側門附近，適原告騎乘車號ＰＶＲ－二六一號重型機車，同向行駛在前，被
　　　告因閃煞不及而撞及原告，致原告受有頭部外傷併蜘蛛硬膜下腔出血及腦出血
　　　、左脛骨、腓骨粉碎性骨折之傷害等情，有臺東縣警察局道路事故調查報告表
　　　、馬偕紀念醫院臺東分院診斷證明書、現場照片十一幀附於臺東縣警察局臺東
　　　分局信警刑字第０九二００００六三四四號偵查卷可按，被告並因本件過失傷
　　　害人致重傷之行為，經本院判處有期徒刑六月確定，有本院九十二年度交易字
　　　第五五號刑事判決附卷可查，是原告前揭主張可信為真實。
　二、惟按機器腳踏車行駛之車道及轉彎，應依標誌或標線之規定行駛；無標誌或標
　　　線者，在已劃分快慢車道之道路，雙向道路得在最外側快車道及慢車道行駛，
　　　道路交通安全規則第九十九條第一項第二款定有明文。準此，倘機車行駛在雙
　　　向道路之內側快車道，自屬違規而有過失。查本件事故之道路係已劃分快慢車
　　　道之道路，有上開道路交通事故調查報告表可徵，而原告係因其車道有車，所
　　　以向內側快車道偏移，致與被告所駕車輛擦撞等情，業據證人丙○○證稱：日
　　　期我記得，因為當天是我生日，當時我在停紅綠燈，他們已經過了紅綠燈約一
　　　百公尺，在四線道的快車道，女生騎在前面，因為慢車道有車，所以向快車道
　　　偏移，機車有稍微擦撞汽車，乙○○即被告為了閃躲擦撞到分隔島，之後往右
　　　變換車道，我覺得他想停車看丁○○狀況，結果當時丁○○擦撞後並沒有停下
　　　來，仍然向前行使，被乙○○的車子右邊掃到，才會飛到田裡等語綦詳（見本
　　　院九十三年九月二十三日言詞辯論筆錄），其於本件交通事故當日即九十一年
　　　十月二十日上午八時於警訊時亦證稱：（問：當時車禍情形？）當時ＰＶＲ－
　　　二六一號機車行駛民航路北（南？）向南（北？）行駛，變換車道至內側（快
　　　）車道時，遭後方同向內側車道之Ｅ七－九七二一號車撞擊後，兩車均衝入旁
　　　邊的農田等語明確，有臺東縣警察局臺東分局之調查筆錄附卷可憑（參本院卷
　　　第一一五頁），並繪有兩造及證人當時位置圖在卷可佐（見本院卷第一一九頁
　　　）。其證詞核與上開道路交通事故調查報告表內之事故現場圖均相吻合，且參
　　　以證人當時距事故現場僅約一百公尺，且該道路筆直，視線良好，有現場照片
　　　可稽，證人當不致有所誤認，是其證詞洵堪採信。原告之機車既行駛於內側快
　　　車道，揆諸前開規定，自屬違規，則原告就上開事故之發生，自應負過失之責
　　　甚明。至於被告辯稱：原告於變換車道時未先顯示方向燈或手勢，而認有過失
　　　云云，惟為原告所否認，且核上開道路交通事故調查報告表內亦未記載原告未
　　　顯示方向燈或手勢，被告復未舉證以實其說，是難採信。本院斟酌系爭車禍事
　　　故發生經過，及兩造應負之注意義務情節、前開過失程度等情，並參酌卷附臺
　　　東縣警察局臺東分局道路交通事故調查報告表及各欄項目明細內容、系爭車禍
　　　事故現場照片、原告所受傷害等情，認為原告、被告乙○○於系爭車禍事故之
　　　發生各應負擔百分之四十、六十之過失責任為適當。
　三、次按因故意或過失不法侵害他人權利者，負損害賠償責任；不法侵害他人之身
　　　體或健康者，對於被害人因此喪失或減少勞動能力，或增加生活上之需要時，
　　　應負損害賠償責任；又不法侵害他人之身體、健康、名譽、自由、信用、隱私
　　　、貞操，或不法侵害其他人格法益而情節重大者，被害人雖非財產上之損害，
　　　亦得請求賠償相當之金額，民法第一百八十四條第一項前段、第一百九十三條
　　　第一項、第一百九十五條第一項分別定有明文。查本件被告因其過失不法侵害
　　　原告之身體，揆諸前揭規定，自應對原告負損害賠償責任，茲就原告請求賠償
　　　之項目分別論述如下：
　（一）醫藥費及住院看護費部分：原告主張其支出醫療費用二萬元及看護費用五萬
　　　　元，為被告所不爭執，復據原告提出馬偕紀念醫院臺東分院醫療費用收據二
　　　　十四紙及看護費用收據一紙為憑（參本院卷第五十頁至六十三頁），此部分
　　　　原告之主張自應准許。
　（二）喪失勞動能力之損失部分：原告被撞受傷後已呈植物人狀態，其勞動能力已
　　　　全部喪失，有馬偕紀念醫院臺東分院九十三年二月五日馬院東醫字第乙九三
　　　　０一八三號函附卷可佐（參本院卷第四十一頁），則原告（四十五年十二月
　　　　二十八日生）於九十一年十月二十日受傷後，經兩造協議算至六十五歲止，
　　　　尚有十九年之殘餘勞動能力，又依兩造協議以每月最低基本工資即一萬五千
　　　　八百四十元計算，依霍夫曼計算方式，扣除期前利息，原告得請求被告一次
　　　　賠償喪失勞動能力之損失為二百五十四萬二千六百八十三元（其計算式為：
　　　　[15840*160.00000000（此為應損失228月之霍夫曼係數）]=2,542,683[小數
　　　　點以下四捨五入]），是原告請求被告賠償減少勞動能力之損失，在未逾上
　　　　開數額之範圍內，為有理由，應予准許。
　（三）增加生活上需要部分：原告已呈植物人狀態，則其確須由他人全天看護照顧
　　　　起居之必要，依臺東病患家事職業工會九十三年七月二十日（九三）東病患
　　　　職字第０九三０七００五號函覆本院內容記載：於臺東縣僱請二十四小時看
　　　　護人員，每日公定價二千元等語，則原告請求每月僅二萬五千元之看護費，
　　　　並無不合。又植物人之平均餘命為三至八點六年，有臺灣神經學學會九十四
　　　　年二月十七日（九四）標會字第０二四六號函附卷可徵，則以八點六年之餘
　　　　命計算，扣除期前利息，被告一次賠償原告增加生活上支出之費用為二百一
　　　　十四萬六千三百零七元（其計算式為：[25000*85.00000000（此為增加活費
　　　　用支出103月之霍夫曼係數）]=2,146,307〈小數點以下四捨五入〉），是原
　　　　告於此範圍內之請求應屬有據，應予准許。
　（四）精神慰撫金部分：本院審酌原告教育程度為小學畢業，本件受傷時為四十六
　　　　歲，正值壯年，因受前開所述之傷害，經治療後仍意識昏迷，日常生活已無
　　　　法自理，終生需人看護，因此鉅變，無從彌補，其痛苦之情節非輕。被告乙
        ○○為高職畢業，現年二十六歲，從事汽車修護工作，月薪約二萬，參以兩
        造之社會身分、地位、經濟狀況（見本院卷第三十頁之綜合所得稅核定資料
        ）等事實，認原告請求賠償精神慰撫金六百萬元尚屬過高，應核減為二百萬
        元始為公允。
　（五）綜上所述，原告因本件車禍事故受傷所致損害合計為六百七十五萬八千九百
　　　　九十元（70000＋0000000＋0000000＋0000000 ＝0000000）。
　四、本件原告就系爭車禍事故之發生，與有過失，原告、被告於系爭車禍事故之發
　　　生各應負擔百分之四十、六十之過失責任之情，已如前述，則依過失相抵之規
　　　定，原告得請求被告賠償之數額應依此比例減輕為四百零五萬五千三百九十四
　　　元【計算方式為：0000000×60％＝0000000】。另原告已受領一百四十元之強
　　　制汽車責任保險給付，則被告應給付原告之金額，於再扣除上開之理賠後，應
　　　給付原告之損害賠償金額為二百六十五萬五千三百九十四元（0000000－00000
　　　00＝0000000）。逾此部分之請求，核屬無據，不應准許。
　五、綜上所述，原告依侵權行為之法律關係，於請求被告給付上開金額及自起訴狀
　　　繕本送達翌日即九十二年十一月二十八日起至清償日止按週年利率百分之五計
　　　算之利息範圍內，核無不合，應予准許。逾此範圍之請求為無理由，應予駁回
　　　。
伍、兩造均陳明願供擔保，請准宣告假執行或免為假執行，關於原告勝訴部分，經核
    均無不合，爰分別酌定相當之擔保金額准許之；至於原告敗訴部分，其假執行之
    聲請，即失所附麗，應予駁回。
陸、據上論結，本件原告之訴為一部有理由，一部無理由，依民事訴訟法第七十九條
　　、第三百九十條第二項、第三百九十二條第二項，判決如主文。
中　　　華　　　民　　　國　　九十四　　年　　　六　　　月　　十七　　　日
                                    臺灣臺東地方法院民事庭
~B法　　　官　廖建彥
右為正本係照原本作成
如對本判決上訴須於判決送達後廿日內向本院提出上訴狀
中　　　華　　　民　　　國　　九十四　　年　　　六　　　月　　十七　　　日
~B法院書記官　蔡辛源
